【裁判字號】    92,訴,1115
【裁判日期】    920711
【裁判案由】    違反電業法等
【裁判全文】
臺灣臺中地方法院刑事判決                        九十二年度訴字第一一一五號
    公  訴  人  臺灣臺中地方法院檢察署檢察官
    被      告  甲○○
    選任辯護人  王信雄律師
    被      告  丙○○
                丁○○
右列被告等因違反電業法等案件，經檢察官提起公訴（九十一年度偵字第一一二二一
號），本院判決如左：
    主  文
甲○○共同損壞公務員職務上委託第三人掌管之文書，處有期徒刑肆月，如易科罰金
，以參佰元折算壹日。
丙○○幫助損壞公務員職務上委託第三人掌管之文書，處有期徒刑參月，如易科罰金
，以參佰元折算壹日。
丁○○共同損壞公務員職務上委託第三人掌管之文書，處有期徒刑肆月，如易科罰金
，以參佰元折算壹日。
    事  實
一、甲○○係臺中縣大里市○○街五六八號良欣汽車有限公司（以下簡稱良欣公司）
    之負責人，為圖節省電費，乃將此意告知丙○○，而丙○○知悉丁○○有更動電
    錶內部結構之技術，丙○○乃基於幫助之犯意，介紹丁○○與甲○○認識，甲○○即與丁○○共同基於意圖為自己不法所有之犯意聯絡，未經臺灣電力股份有限
    公司（下稱臺電公司）及經濟部中央標準局同意，由丁○○於民國九十年八月十
    二日上午前往上開良欣公司之處所，將前開處所內向臺電公司申請裝設供電使用
    之一只電錶（電號為０七─五六─五七四０─００─０號），先以不詳工具破壞
    該只電錶上由臺電公司及經濟部中央標準局所分別製作之「同」字號鉛封，而共
    同損壞公務員職務上委託其保管供其使用之臺電公司電錶封印及用以認證電表計
    量器準確之經濟部中央標準局鉛封（同字鉛封及封印鎖均已不見），並以破壞電
    錶內部結構即以撥亂指數及將圖盤卡死之方式，使該電錶計量失準，以遂其竊電
    使用之目的。迨臺電公司接獲密報，並於九十年十月十一日由臺電公司派稽查員
    沈振錄實地檢查而查獲上情，並取回經破壞之電錶一只。
二、案經臺電公司臺中區營業處函請臺灣臺中地方法院檢察署檢察官偵查及自動檢舉
    偵查起訴。
    理  由
一、訊據被告甲○○、丙○○、丁○○均矢口否認有為上開犯行，被告甲○○辯稱：
    伊僅係請被告丁○○去檢修電錶線路，且要求被告丁○○不可更動電錶，因電錶
    愈來愈多，被告丙○○看了電費繳費單即請被告丁○○至伊處，被告丁○○稱電
    錶線路老舊、有漏電，倘將線路重新配，即可省電，後來裝好後，即發現有問題
    ，故找朋友去臺電公司說電錶有問題，顯見伊未有指示有關更動電錶竊電之行為
    ，否則伊何以須主動告知臺電公司電錶有問題之事，臺電公司嗣將電錶取回後，
    即發公文對伊科處罰鍰，且稱倘依公文繳納罰鍰即不移送法辦，但伊稱自己係被
    騙的，因伊誤信被告丙○○介紹之被告丁○○以更換電路線即可節省用電，未料
    被告丁○○擅自毀損電錶封鉛更動電錶，另被告丁○○除被告丙○○帶他來修車
    廠一次外，之後還有到修車廠，故被告丙○○才會如此說云云；被告丙○○辯稱
    ：當初被告丁○○的車子壞掉，伊介紹被告丁○○到被告甲○○修車廠修車，並
    偕同被告丁○○至被告甲○○之修車廠，修車過程中，被告甲○○與其太太與丁○○談及欲裝省電節約器的問題，至於何時裝省電節約器伊不清楚，且伊未收何
    傭金，為何自關係人身分成為被告，伊覺得很奇怪，被告丁○○亦曾說明伊介紹
    修車之事，但非介紹省電節約器裝置之事，另之前伊在被告甲○○修車廠處修車
    有欠款新臺幣（下同）二萬餘元，嗣因被告丁○○打電話要伊詢問被告甲○○的
    太太何時付清裝省電器的款項，被告甲○○的太太表示可自二萬餘元之修車費用
    中扣除，且其認為裝置省電器並無作用，故不想太早付清費用云云；被告丁○○
    辯稱：伊去修車當時，被告甲○○詢問有何省電方法，伊即告知任職於臺電公司
    之王炳勳的朋友有省電的設備，故伊即與王炳勳之友人聯絡，並對被告甲○○說
    王炳勳的朋友會過去裝，被告甲○○稱其會在家，後來伊帶王炳勳的朋友去被告
    甲○○處，伊有詢問王炳勳之友人有無違法，該人稱不會違法，伊即先行離開，
    被告甲○○的太太係採分期付款方式給付施工費用，另伊未看過證人乙○○云云
    。經查：
  (一)、被告甲○○所經營之修車廠即良欣公司之電錶之同字鉛封已不見，電錶內部改
      動，指數撥亂、圓盤卡住致使電錶計量失準，並現場電錶外箱及中間隔板之封
      印鎖均不見、電錶接線端子蓋封印鎖被加工再插回等情，且上開電錶用電度數
      亦自九十年七月及九月之八千六百九十度及七千三百零六度，降低至九十年十
      一月份之三千六百六十四度，此有臺電公司用電實地調查書一份、電錶照片三
      張及電費資料一張在卷可證，又被告丁○○在本院審理中對於其所稱王炳勳的
      友人真實年籍資料並不知悉，而被告甲○○、丙○○對於有關前開電錶之修理
      內容，亦未曾提及另一名王炳勳之友人之事，足見被告丁○○上揭關於「王炳
      勳之姓名年籍不詳之友人」，純屬被告丁○○所杜撰捏造，實際上並無此一人
      的存在，其前揭辯詞顯不可採；再參酌被告丁○○所自承其有詢問所謂「王炳
      勳之友人」「裝置省電設備有無違法」等語，核與被告丙○○所供述被告甲○○係與被告丁○○商討節約省電器之詞大致相符，可見被告丁○○確實係至被
      告甲○○所經營之良欣公司處裝置省電設備。
  (二)、證人乙○○到院證述：伊經營地平線鐵工廠，與被告甲○○之修車廠只隔一片
      牆，伊有看過被告丁○○，未見過被告丙○○，當初伊因剛好過去被告甲○○
      的修車廠，聽到被告甲○○與其太太及被告丁○○在車廠內談及改電線、電盤
      等事，心想不方便在場，故即離開，後來過了幾天，被告甲○○修車廠廠長要
      伊過去看裝設情形，伊過去看後覺得不可行，因為想說電的東西，怎可能隨便
      弄一弄就可省電，當時廠長有用專用電錶測試說明可以較省電，足見被告甲○○確有與被告丁○○談及更改電錶電盤之事，是被告甲○○辯稱其要求被告丁○○不可更動電錶等詞，洵無足取；另證人（即甲○○修車廠之廠長）林仁忠
      到院雖證稱：於八月九日下午三時許，被告丙○○、丁○○有到工廠修車，當
      時有聽到檢查工廠線路之事，之後於八月十一日，被告丁○○再至工廠，與被
      告甲○○討論修車費用帳單如何抵扣線路整修費用，被告丁○○並帶伊至電錶
      處說明工業用電配線法較耗電，故建議採一般配線法，且稱配線盤須整修，線
      路亦須更新，但不會更動電錶，之後伊於八月十二日早上十時許，開門讓被告
      丁○○入內，有看到被告丁○○在拆線路，嗣被告丁○○稱其施工結束，會自
      行將電動鐵門拉下，故伊即離開工廠，被告丁○○於星期一尚至工廠，說明其
      作了何事，但實際上線路在管子裡面看不到，故被告丁○○當場以電流表測試
      表示確實有較省電，嗣伊因較忙故先行離開，被告丁○○即繼續與伊老闆即被
      告甲○○商討費用，計花費二萬五千元，被告丁○○曾建議可找隔壁的鐵工廠
      一起整修電錶線路，故伊有找隔壁鐵工廠的人來看，但他不太相信就走了，隔
      天即星期二，伊始發現電錶有被剪掉及重新再綁的情形，故將此事告知被告甲○○，被告甲○○即主動向臺電公司陳情等，但本院審核證人林仁忠既能於翌
      日觀察到電錶有被剪掉及重新再綁之情形，則何以其未能於被告丁○○當場以
      電流表示範確有省電之事時，即看到上開電錶被更動之情形，顯然不合情理，
      故證人林仁忠之證言既有此項瑕疵，且其擔任被告甲○○修車廠廠長一職，與
      被告甲○○有僱傭關係，其證言亦有偏頗之虞，是尚難遽信其上開證言為真實
      ，併予敘明。
  (三)、被告甲○○在偵、審中均陳明：被告丙○○說線路可改，後來介紹被告丁○○
      來改電錶等情，而被告丁○○在偵、審中雖均供承：被告丙○○在賣檳榔，伊
      去買檳榔時，請被告丙○○介紹修車廠，被告丙○○即介紹被告甲○○等詞，
      但被告丁○○陳稱費用係向被告甲○○之太太分期收款之詞，則與被告丙○○
      所自承裝置省電器之費用係自其欠被告甲○○修車費用中扣除等語不相符合，
      惟被告丙○○此部分付款方法之供述，卻與被告甲○○供陳內容相符，顯見被
      告甲○○確係以被告丙○○修車費用，來抵扣裝置省電器之費用，故倘被告丙○○未介紹被告丁○○，前至被告甲○○修車廠裝置省電器，何以被告丁○○
      同意其應向被告甲○○收取裝置省電器之費用，可與被告丙○○積欠被告甲○○之修車費用相抵扣，故應認為被告甲○○上開陳稱被告丙○○介紹被告丁○○來改電錶等語，為可採信，是被告丙○○辯稱其僅係介紹被告丁○○去被告
      甲○○處修車，並未介紹被告甲○○裝置省電器等詞，尚難採信。
  (四)、綜上，本件事證明確，被告甲○○、丙○○及丁○○之犯行，均堪認定。
二、按臺電公司在用戶電錶及包覆電錶之錶箱上所裝置之封印，用以證明為臺電公司
    所加封，又上開電錶係屬度量衡計，其上亦裝置有經濟部中央標準局所為之「同
    」字號鉛封，用以證明該電錶之計量器符合國家標準，核與刑法第二百二十條所
    稱足以為表示其用意之證明均屬相當，均應以文書論，且已隨同用戶申裝電錶時
    ，交由用戶保管，被告甲○○與被告丁○○共同謀議，由被告丁○○擅自毀壞封
    印，並啟開電錶外殼，再以將圖盤卡死、撥亂指數之方式，使該只電錶之計算發
    生錯誤之方式竊電，核其等所為係犯刑法第一百三十八條毀壞公務員委託第三人
    掌管之文書罪及電業法第一百零六條第三款之竊電罪。被告甲○○、丁○○二人
    具有犯意聯絡，且被告甲○○視被告丁○○上揭竊電之實行為自己之實行，為共
    同正犯。被告曹世明係介紹被告丁○○予被告甲○○，以實行上開更動電錶竊電
    之行為，其主觀上應係認識被幫助人即被告甲○○、丁○○是在從事犯罪，且其
    介紹被告丁○○更動被告甲○○修車廠內電錶之幫助行為，足以使被告甲○○、
    丁○○得以實現犯罪構成要件行為，即具有幫助故意及客觀上之幫助行為，被告
    丙○○係以幫助被告甲○○、丁○○犯罪之意思而參與，非係為自己共同犯罪之
    意思而參與，其所為核係上開刑法第一百三十八條毀壞公務員委託第三人掌管之
    文書罪及電業法第一百零六條第三款之竊電罪之幫助犯，爰依正犯之刑減輕之，
    公訴意旨認被告丙○○與被告甲○○、丁○○為共同正犯，容有未洽，附此敘明
    。至被告甲○○、丁○○所犯上揭毀壞公務員委託第三人掌管之文書罪、竊電罪
    間，及被告丙○○所犯前開毀壞公務員委託第三人掌管之文書罪、竊電罪，均有
    方法結果之牽連關係，應從較重之損壞公務員委託第三人掌管之文書罪及損壞公
    務員委託第三人掌管之文書罪之幫助犯處斷。爰審酌被告三人犯罪目的、手段尚
    屬平和、品行、生活狀況、智識程度、犯罪所生之損害，及犯後均未能坦承犯行
    之態度等一切情狀，各量處如主文所示之刑，並分別諭知易科罰金之折算標準。
據上論斷，應依刑事訴訟法第二百九十九條第一項前段，電業法第一百零六條第三款
，刑法第十一條前段、第二十八條、第三十條第一項、第一百三十八條、第三十條第
二項、第五十五條、第四十一條第一項前段，罰金罰鍰提高標準條例第一條前段、第
二條，判決如主文。
中      華      民      國    九十二    年      七      月     十一     日
                                臺灣臺中地方法院刑事第一庭
                                    法  官  楊  曉  惠
右正本證明與原本無異。
如不服本判決，應於送達後十日內向本院提出上訴狀（須附繕本），上訴於台灣高等
法院台中分院。
                                    書記官
中      華      民      國      九十二      年      七    月    十一    日
附錄所犯法條
刑法第一百三十八條
毀棄、損壞或隱匿公務員職務上掌管或委託第三人掌管之文書、圖畫、物品，或致令
不堪用者，處五年以下有期徒刑。
電業法第一百零六條第二款有左列行為之一者為竊電，處五年以下有期徒刑、拘役或
五百元以下罰金：
三、損壞或改變電度表、無效電力計、其他計電器之構造，或以其他方法使其失效不
    準者。


司法院資訊處製作；財團法人民間司法改革基金會備份。
